【裁判字號】    90,上訴,1334
【裁判日期】    921022
【裁判案由】    違反著作權法等
【裁判全文】
臺灣高等法院刑事判決                            九十年度上訴字第一三三四號
    上  訴  人
    即 自訴 人  蕙佑實業有限公司
    代  表  人  癸○○
    自訴代理人  林晉宏 律師
    上  訴  人
    即 自訴 人  子○○原名.
    共      同
    自訴代理人  劉秋絹 律師
    上  訴  人
    即  被  告  壬○○○事業股份有限公司
    兼 代表 人  辛○○
    右二人共同
    選任辯護人  曾榮振 律師
                吳姝叡 律師
    上  訴  人
    即  被  告  丙○○
    上  訴  人
    即  被  告  甲○○
    右二人共同
    選任辯護人  張文寬 律師
                曾榮振 律師
                吳姝叡 律師
    上  訴  人
    即  被  告  聯勝企業有限公司
    兼 代表 人  己○○○
    上  訴  人
    即  被  告  庚○○
    右三人共同
    選任辯護人  許進德 律師
                張修誠 律師
    右二人共同
    選任辯護人  翁如瑩 律師
    上  訴  人
    即  被  告  丑○○
    上  訴  人
    即  被  告  戊○○
右上訴人因違反著作權法等案件，不服臺灣士林地方法院八十八年度自字第一四五號，
（併辦案號：臺灣臺中地方法院檢察署八十八年度偵字第一三八五、七四二二、一０
八四一號；臺灣士林地方法院檢察署八十八年度偵字第三一七三、六二四五號），中
華民國八十九年五月三十一日、八十九年七月十九日第一審判決，提起上訴，本院判
決如左：
    主  文
原判決關於辛○○、丙○○、甲○○、己○○○、庚○○、丑○○、戊○○、壬○○○事業股份有限公司、聯勝企業有限公司部分撤銷。
辛○○、丙○○、甲○○共同連續意圖營利而以重製之方法侵害他人之著作財產權，
各處有期徒刑陸月，如易科罰金均以參佰元折算壹日。如附件所示之物沒收。
壬○○○事業股份有限公司之代表人、受雇人，因執行業務，犯（行為時）著作權法
第九十一條第二項之罪，壬○○○事業股份有限公司科罰金新台幣壹拾伍萬元。
己○○○、庚○○共同連續意圖營利而以重製之方法侵害他人之著作財產權，各處有
期徒刑陸月，如易科罰金均以參佰元折算壹日。
聯勝企業有限公司之代表人，因執行業務，犯（行為時）著作權法第九十一條第二項
之罪，聯勝企業有限公司科罰金新台幣壹拾伍萬元。
丑○○連續以明知為侵害著作權之物，意圖營利而交付之方式，侵害他人之著作權，
處有期徒刑肆月，如易科罰金以佰元折算壹日。
戊○○連續明知為意圖欺騙他人，於類似商品，使用相同於他人註冊商標之圖樣之商
品而販賣，處有期徒刑參月，如易科罰金，以佰元折算壹日。
    事  實
一、辛○○係設於台中縣大甲鎮○○路七十六號壬○○○事業股份有限公司（下稱層
    層公司）之負責人，丙○○為該公司之副總經理，甲○○為北區業務代表。己○○○為設於台北縣汐止鎮○○○路一三二巷二弄十一號二樓聯勝企業有限公司（
    下稱聯勝公司）之負責人，庚○○為該公司之執行業務股東。丑○○則係設於台
    北市○○○路○段一七六號六樓扶元貿易有限公司（下稱扶元公司，業據原審判
    決確定）之負責人。附表一所示之「牛仔褲繃圖」係子○○（原名鄭光智）享有
    著作財產權之美術著作，附表二所示「FART BOMB」商標圖樣，原由豐彤企業有
    限公司（下稱豐彤公司）向經濟部中央標準局申請註冊，經核准取得指定使用於
    附表二專用商品之商標專用權，豐彤公司於民國八十五年六月二十五日申請移轉
    予蕙佑實業有限公司（下稱蕙佑公司），並於八十五年十月十六日公告移轉登記
    ，由蕙佑公司取得商標專用權。
二、辛○○、丙○○、甲○○，及己○○○、庚○○共同意圖欺騙他人及意圖營利，
    並基於概括之犯意，自八十六年九月間起，均明知未經子○○及蕙佑公司之同意
    或授權，因執行業務，由己○○○及庚○○委託辛○○、丙○○、甲○○在台中
    縣大甲鎮○○路七十六號層層公司，擅自重製子○○享有著作權之「牛仔褲繃圖
    」美術著作，及使用相同於蕙佑公司「FART BOMB」註冊商標圖樣之包裝紙（膠
    膜），再由辛○○、丙○○、甲○○委託不知情之成年人乙○○製版，並於層層
    公司印製前開包裝紙後，價賣交付由己○○○及庚○○在台北市○○區○○路一
    段二五五號聯勝公司之工廠予以封填完成類似於蕙佑公司所生產之充氣玩具商品
    （即俗稱臭屁包）。丑○○、戊○○均明知聯勝公司所販賣其上有附表一、二所
    示圖樣之充氣玩具商品，為侵害自訴人著作財產權及商標專用權之物，竟分別基
    於概括之犯意，先後多次由丑○○所經營之扶元公司向聯勝公司販入上開仿冒之
    商品，再由美國YB TOYS公司負責在臺灣採購業務之戊○○向扶元公司販入後，
    由扶元公司輸出至美國YB TOYS公司交貨。迄於八十七年十二月三日，層層公司
    職員丁○○出示該仿冒之充氣玩具包裝紙意圖向子○○招攬生意時，子○○始悉
    上情，並經子○○及蕙佑公司向臺灣臺中地方法院檢察署檢察官聲請核發搜索票
    ，經臺中縣警察局大甲分局員警於八十七年十二月八日在層層公司搜索扣得如附
    件重製、仿冒前揭著作權及商標圖樣之包裝紙一袋。
三、案經被害人人蕙佑公司代表人癸○○、鄭光智向原審提起自訴及臺灣臺中、士林
    地方法院檢察署檢察官以同一案件移請原審併案審理。
    理  由
一、被告辛○○（兼層層公司代表人）、丙○○、甲○○、己○○○（兼聯勝公司代
    表人）、庚○○、丑○○、林三元均否認有右揭犯行，辛○○辯稱：伊雖係層層
    公司之名義負責人，但因身兼國民大會代表職務，公司業務已交給總經理黃明清
    負責，並未實際參與公司業務，自訴人為伊公司常年客戶，公司會為客戶設計圖
    樣，本案查扣之仿品圖樣應是伊公司印刷出來的沒錯，這是在公司倉庫找到的不
    良品，但伊並未見過。丙○○辯稱：層層公司只是試作自訴人的產品賣給蕙佑公
    司，本案查扣之證物為層層公司試製之不良品，公司僅供應廠商包裝材料，並不
    生產商品，且尚未對外銷售；甲○○辯稱：扣案之仿品是層層公司製作無誤，我
    們只是收集市場上的樣品帶回公司試作及研究開發，看看我們印刷技術是否達到
    水準，如果製作成功，再拿成品與自訴人洽談生意，我們大概試作了約幾公尺至
    幾十公尺，在研發期間公司高級主管及負責人均不知情，該試作之產品尚未出售
    出去；己○○○辯稱：伊雖係聯勝公司之負責人，但在公司只負責管人事及包裝
    而已，其餘的事伊都沒管；庚○○辯稱：伊並未向層層公司購買仿冒自訴人之著
    作權及商標圖樣之包裝紙，聯勝公司有自己之商標圖樣，無須仿冒自訴人之產品
    ，至於聯勝公司開給扶元公司發票上記載888之代號是扶元公司所載，並非聯勝
    公司所載；丑○○辯稱：扶元公司並未向聯勝公司購買仿冒自訴人商標及著作權
    之產品，亦未出售該仿冒品至美國；戊○○辯稱：伊係代理美國YB TOYS公司在
    臺灣辦理採購，「FART BOMB」在美國是一個很普通的名詞，即是「臭屁」的意
    思，伊並未販賣仿冒自訴人享有商標及著作權之產品云云。
二、經查，附表一所示之「牛仔褲繃圖」係自訴人子○○享有著作財產權之美術著作
    ，業據自訴人子○○陳明，並有其提出之上開美術著作之著作權申請登記書、委
    託書、著作樣本及內政部著作權登記簿謄本為憑（見八十八年度偵字第一三八五
    號偵查卷第十八至二一頁），且經證人闕慶輝結證稱：鄭光智有拿一張草圖給我
    ，是放屁的圖樣的底稿，他不會畫圖，是一張畫的亂七八糟的圖型，他坐在我旁
    邊看我畫，我畫好他就說可以，底稿是他用鉛筆畫的，型狀是一個女孩子穿牛仔
    褲放屁，屁很臭所以牛仔褲破掉了，下半身只看到大腿，上半身只有到腰。他是
    在八十四年六、七月份時來我家裡找我的。畫好後原稿就交給鄭光智，他是以新
    台幣（以下同）一萬四千元請我畫的。畫好後是賣斷給他，即著作權所有的權利
    都給他，我沒有保留等語，並有證人闕慶輝當庭繪畫之草圖一張附卷可憑（見原
    審卷第二宗第八四頁正反面、第八五、九五頁）。按八十一年六月十日修正之著
    作權法第十二條規定：「受聘人在出資人之企劃下完成之著作，除前條情形外，
    以該受聘人為著作人。但契約約定以出資人或其代表人為著作人者，從其約定。
    」，本件自訴人子○○既出資聘請闕慶輝完成「牛仔褲繃圖」之美術著作，且雙
    方約定以自訴人子○○為著作人，則自訴人子○○就該美術著作享有著作財產權
    權，洵可認定。至附表二所示「FART BOMB」商標圖樣，原由豐彤公司向經濟部
    中央標準局申請註冊，經核准取得指定使用於附表二專用商品之商標專用權，嗣
    豐彤公司將該商標專用權移轉予自訴人蕙佑公司，並於八十五年十月十六日經公
    告辦理移轉登記在案，此有自訴人所提之中華民國商標註冊證及經濟部中央標準
    局八十五年九月二十三日台商七九一字第二一八五九九號函可參（見同上一三八
    五號偵查卷第十五、十七頁）。八十八年十二月八日，自訴人公司會同臺中縣警
    察局大甲分局員警持檢察官搜索票，在臺中縣大甲鎮○○路層層公司所在地查扣
    得充氣玩具之「包裝紙一袋」，有該「包裝紙一袋」及經警從中抽取一張，暨現
    場照片四張（見同上一三八五號偵查卷第十四頁正反面）扣案在卷。上開包裝紙
    其上所示之「牛仔褲繃圖」及其上之「FART BOMB」字樣，與自訴人前揭美術著
    作及商標圖樣之包裝紙，除顏色略有差異外，俱屬同一，除有扣案之包裝紙及自
    訴人著作樣本之照片（見同上偵查卷第十四頁反面、十九頁）可資比對外，並經
    本院調取勘驗明確，有勘驗筆錄可參（見本院卷第三宗第一四三至一四五頁）。
    則層層公司確有重製、仿冒自訴人如後附表一、二所示美術著作及商標圖樣之情
    事，洵堪認定。
三、被告辛○○為層層公司之負責人，此據其自承無訛，並經被告丙○○、甲○○供
    述在卷，核符一致。本案自訴人協同員警到層層公司搜索時，被告辛○○曾打電
    話要求證人即該分局刑事組員警葉鵬輝接聽，但葉鵬輝因係依法搜索而未接聽等
    情，此經證人葉鵬輝結證明確（見原審卷第二宗第一三０頁）。再被告辛○○於
    八十七年十二月間與被告丙○○一同至大陸考察公司投資業務，且被告辛○○亦
    知悉蕙佑公司原為層層公司之客戶，並陳稱扣案之仿冒包裝紙係對蕙佑公司試作
    推銷所製作之樣品等語（見同上第一三八五號偵查卷第七頁反面），則被告辛○○既於層層公司遭搜索時馬上知悉，且協同被告丙○○至大陸考察公司投資業務
    ，並知悉自訴人蕙佑公司原為層層公司之客戶，在在足證被告辛○○確有實際參
    與層層公司業務之執行無訛。被告辛○○既實際參與層層公司業務之執行，則其
    對於層層公司未經自訴人之同意或授權即擅自印製仿冒自訴人享有商標及著作權
    之充氣玩具包裝，衡情即無不知情之理。被告先則辯稱公司業務已交由副總經理
    即被告丙○○執行業務（同前偵查卷第八頁正面），嗣又改稱層層公司業務交由
    總經理黃明清負責，被告丙○○、甲○○係事後才向伊報告，及公司有無試作自
    訴人公司產品或開發研究伊並不清楚云云，均屬卸責之詞，不足採信。
四、被告丙○○係層層公司之副總經理，此經其自白不諱，本案自訴人協同警員至層
    層公司搜索時，由被告丙○○在現場，有丙○○在搜索扣押證明筆錄「在場人欄
    」簽名為證（見同上偵查卷第十二頁反面）。又被告丙○○並與被告辛○○至大
    陸考察公司投資業務，且被告辛○○亦稱丙○○有實際參與層層公司業務。凡此
    ，足可證明被告丙○○亦係層層公司業務之實際執行者之一。又被告甲○○已自
    承上開扣案重製、仿冒自訴人著作權及商標權之充氣玩具包「包裝紙」係由伊負
    責進行等語不諱，雖其另以：只係試作階段，尚未販賣云云置辯。惟查，層層公
    司一位魏先生曾於八十六年間委託鄭振榮製作與自訴人「牛仔褲繃圖」圖樣相同
    之凹版，是拿一包實物（成品）委託鄭振榮製作，嗣因為會反光，被層層公司退
    回，叫鄭振榮重作，因無法重製，所以連貨款亦未收取等情，已據證人鄭振榮結
    證屬實（見原審卷第二宗第一三０頁反面）。而被告甲○○於八十六年間有拿與
    自訴人「牛仔褲繃圖」相同之圖樣給魏仁有，並由魏仁有委託鄭振榮製版，製版
    完成後，即交給公司之生產單位等情，亦經證人即被告層層公司台中廠之助理魏
    仁有證述甚詳（見原審卷第二宗第一七三頁）。層層公司上開委由鄭振榮製作與
    自訴人「牛仔褲繃圖」圖樣之凹版，雖未完成，但層層公司公司一位魏先生在八
    十六年九月份時有委託乙○○製凹版，稿件是郵寄到伊公司，稿件正背面都是用
    成品圖案，是黑、藍、紅、黃四種顏色再加底色白色共五種顏色，版模的圖樣是
    牛仔褲破掉放屁的那個圖樣，有英文字體，伊約一個禮拜內即交貨，做好後連稿
    件、底片、凹版都寄給層層公司等語，亦經證人乙○○結證屬實（見原審卷第二
    宗第八０頁反面）。而層層公司於八十六年九月間確有一位業務員魏子淵，亦為
    被告丙○○、甲○○所自承。被告甲○○既於八十六年九月間即取得系爭印刷用
    之凹版，豈有於八十七年十二月八日經警查獲時仍在試印階段？且若確係為與自
    訴人恢復生意往來，其直接向自訴人索取印刷用凹版即可，何必大費周章到處去
    委請他人製版，況依證人即層層公司職員丁○○於偵查中所述：自訴人子○○於
    八十七年十二月三日有拿一個印刷樣品至層層公司問公司有沒有作，因伊認為他
    是新客戶，剛好櫃檯旁有本件試作樣品（牛仔褲繃圖），伊即展示給他們看等情
    （見同上一三八五號偵查卷第四一頁反面），足證層層公司確有於八十六年九月
    間取得乙○○製作之凹版後，即印製該仿冒自訴人商標及著作權之包裝紙，旦有
    販售予他人之意圖甚明。被告甲○○所辯，顯屬卸責之詞，無足採信。
四、被告己○○○為聯勝公司之負責人，且負責管理公司之人事及包裝業務，則其確
    已實際參與該公司業務之執行，其所辯亦無足取。被告庚○○雖否認有向被告層
    層公司購買本件仿冒、重製自訴人商標及著作權之包裝紙加工成商品（即臭氣包
    ）之事實，惟依證人乙○○提出之八十六年九月估價單（見原審卷第二宗第一四
    三頁）上記載抬頭為層層（公司），品名為「聯勝放屁炮」（數量），且證人乙○○亦證稱：抬頭是層層，而品名寫聯勝放屁炮是依他們（指層層公司之職員）
    拿過來的品名是什麼我們就照著寫（見原審卷第二宗第一三二頁反面），及資料
    袋上面聯勝放屁炮字樣是打字稿影印單子浮貼在上面（見本院卷第二宗第九六頁
    以下）等語觀之，顯然層層公司委託乙○○製版之用途係用於印刷販售予聯勝公
    司之用，否則自無記載品名為「聯勝放屁炮」之理。而層層公司只負責製作包裝
    材枓，並不生產商品對外銷售，此經被告辛○○、丙○○、甲○○供明一致在卷
    。又本院向經濟部智慧財產局函詢系爭包裝紙與自訴人商標所表彰之商品是否屬
    同一或類似商品，則據該局以九十一年十月十七日（九一）智商０９４１字第九
    一００八六九０八號函復略以：「一、商標法所稱商標之使用，˙˙˙除將商標
    標示在商品本體外，亦可揭示於該商品之包裝、容器、標帖、說明書、價目表或
    其他類似物件上，並不因揭示商標之載體或媒介物形式上不同，致而影響商標所
    欲表彰特定商品之使用目的。二、˙˙˙本件案扣證物在形式上，雖屬尚未完成
    之鋁質包裝紙，惟該包裝紙本身若非行銷標的物及商標所欲表彰之客體，應非商
    標法所稱之商品。其上商標使用之態樣，應在表彰已製成之充氣玩具商品，依本
    局商品及服務行政分類，係歸屬第二十八類之遊戲器具及玩具群組商品，與註冊
    第六八八一八四號商標所指定使用之充氣玩具商品相較，二者之用途、功能、行
    銷管道與場所等均相雷同，依一般社會通念及市場交易情形，應屬類似商品。」
    （見本院卷第三宗第一、二頁）。則上開委由乙○○製版之「聯勝放屁炮」應係
    被告己○○○、庚○○所經營之聯勝公司為仿冒、重製自訴人享有商標及著作權
    之充氣玩具商品，故而委託被告辛○○等人之層層公司印製仿冒自訴人商標及著
    作權之包裝紙，再由己○○○、庚○○加工封填成為與自訴人商品類似之充氣玩
    具，已可認定。本件包裝紙印製既為製造充氣玩具之階段行為，該等包裝紙亦足
    為商標表彰商品之來源，被告己○○○與庚○○以該包裝紙封填完成之商品既與
    自訴人生產之商品類似，被告辛○○等三人與被告己○○○、庚○○二人間就仿
    冒、重製自訴人享有商標專用權及著作財產權之商品間，既有如前述方式之犯意
    聯絡及行為分擔，自難僅以該包裝紙並非充氣玩具商品而謂為未侵害自訴人之商
    標專用權。
五、被告丑○○為扶元公司之負責人，被告戊○○則係代理美國Y B TOYS公司在臺灣
    辦理採購，此均經被告丑○○、戊○○自白不諱。被告丑○○、戊○○雖均否認
    有販賣仿冒自訴人商標及著作權之充氣玩具，辯稱：其販售之商品是有關於小孩
    子、飛機及ＳＭＥＬＬ圖樣的臭屁包云云。然查，該扶元公司外銷之充氣玩具除
    曾向案外人豐彤公司購買一次外，均係向被告聯勝公司購買，此經被告丑○○供
    認不諱（見原審卷第二宗第二六一頁），而被告聯勝公司開立給扶元公司之發票
    上亦均有商品代號「＃888」之記載，此有發票七紙在卷可憑。被告庚○○雖辯
    稱該代號並非聯勝公司記載，被告丑○○則辯稱該代號係應客戶之要求而註記，
    惟被告丑○○身兼美國Y B TOYS公司之負責人，此有自訴人所提該公司之登記資
    料表一紙可憑，且為被告丑○○所自承，則該發票上代號＃888之產品，應係仿
    冒自訴人之商品無訛，被告等所辯，均無可取。又依自訴人所提之美國Y B TOYS
    公司傳真給被告戊○○之採購清單，其中第三十項之品名記載為「FART BOMB」
    型號為888，不但與自訴人之商標名稱相同，另扶元公司傳真給顏太太（即被告
    丑○○）之裝櫃明細單亦有商品代號＃888，名稱臭屁包之記載，而該紙裝櫃明
    細單確係要給美國YB TOYS公司等情，亦經扶元公司職員林佳蓁到庭證述屬實（
    見原審卷第二宗第三三０頁反面），足證被告丑○○確有輸出、販售；被告戊○○則有販賣仿冒自訴人之充氣玩具商品之行為。又扶元公司與美國Y B TOYS公司
    間之貿易方式係採F. O.B.，亦經被告丑○○、戊○○自白在卷（見原審卷第三
    宗第二一二頁），亦即貨物之運費與保險均由美國Y B TOYS公司負擔，貨物越過
    停泊在港口內之船舶邊緣後危險即歸美國YB TOYS公司負擔，則被告戊○○販賣
    侵害自訴人商標商品之行為地仍在中華民國境內，亦可認定。被告等固辯稱編號
    ８８８字樣並不是自訴人公司商標之商品，只是客人給的商品代號，且這樣的代
    號在商業上使用廣泛，因為有類似發發發的諧音，是吉祥的數字代表云云。惟依
    卷附之發票影本、產品型錄、裝櫃明細影本（見原審卷第一宗第十五至二一頁）
    所示，被告所稱之小孩子、飛機及ＳＭＥＬＬ圖樣的臭屁包均另有品名及代號，
    且Y B TOYS公司採購清單上亦有系爭商品「FA RT BOMB」型號為888之記載，已
    如上述，是被告所辯，核無可採。又被告丑○○、戊○○雖辯稱「FART BOMB」
    該名詞即是「臭屁」的意思，在美國係對臭屁包之通稱，不管圖樣如何都是使用
    這樣名稱，並非商標云云一節。核該臭屁包之通稱應係「FART BAG」，此觀被告
    聯勝公司以該名詞向經濟部智慧財產局申請為商標之註冊登記，經該局以「FART
    BAG」為一玩具名稱，有商品之說明，且不具商標識別性為由，駁回被告聯勝公
    司之申請，有被告聯勝公司所提該局八十八年六月二十五日（八八）慧商四一三
    字第○一七三六○號核駁通知書在卷可憑（見原審卷第一宗第二六六頁），足證
    被告上開辯解，均無可採信。
六、被告行為後，著作權法第九十一條、第九十三條、第一百零一條規定，已於九十
    二年七月九日修正公布，七月十一日生效。茲查：
（一）修正前第九十一條第二項規定：「意圖銷售或出租而擅自以重製之方法侵害他
      人之著作財產權者，處六個月以上五年以下有期徒刑，得併科新台幣三十萬元
      以下罰金。」修正後第九十一第一項規定：「意圖營利而以重製之方法侵害他
      人之著作財產權者，處五年以下有期徒刑、拘役，或併科新臺幣二十萬元以上
      二百萬元以下罰金。」比較新舊法結果，以修正後第九十一第一項規定有利於
      被告辛○○、丙○○、甲○○、己○○○、庚○○，應適用新法即裁判時法處
      斷。
（二）修正前第九十三條第三款規定之「以明知為侵害著作權之物，意圖營利而交付
      之方式，侵害他人之著作權」罪，其法定本刑為「二年以下有期徒刑，得併科
      新臺幣十萬元以下罰金。」修正後第九十一條之一第一項規定：「意圖營利而
      以移轉所有權之方法散布著作原件或其重製物而侵害他人之著作財產權者，處
      三年以下有期徒刑、拘役、或科或併科新臺幣七十五萬元以下罰金。」比較新
      舊法結果，以修正前第九十三條第三款規定有利於被告丑○○，應適用舊法即
      行為時法處斷。
（三）著作權法第一百零一條第一項關於「法人之代表人、法人或自然人之代理人、
      受雇人或其他從業人員，因執行業務，犯第九十一條至第九十三條之罪者，除
      依各該條規定處罰其行為人外，對該法人或自然人亦科以各該條之罰金。」而
      修正前第九十一條第二項規定之罰金刑為「新台幣三十萬元以下」，修正後第
      九十一第一項規定之罰金刑為「新臺幣二十萬元以上二百萬元以下」，比較新
      舊法結果，以修正前第九十一第二項規定有利於層層公司、聯勝公司。
七、核被告辛○○、丙○○、甲○○，及己○○○、庚○○等人所為，係犯修正後著
    作權法第九十一條第一項之意圖營利而以重製之方法侵害他人之著作財產權罪，
    及商標法第六十二條第一款之仿冒商標罪。渠等間就上開犯行，互有犯意之聯絡
    及行為之分擔，皆為共同正犯。所犯前開二罪，先後多次犯行，時間緊接，構成
    要件相同，顯均係基於概括犯意為之，均應依連續犯論以一罪，並依法加重其刑
    。其以一行為同時觸犯上開二罪名，應從較重之修正後著作權法第九十一條第一
    項之罪處斷。按著作權法第九十一條第一項既係規定意圖營利而以重製之方法侵
    害他人之著作財產權，則按低度行為吸收於高度行為之原則，其以明知為侵害著
    作權之物意圖營利而交付之方法侵害他人之著作權之行為，當吸收於營利重製行
    為之中。又所謂商標之使用，係指為行銷之目的，將商標使用於商品或其包裝、
    容器、標帖、說明書、價目表或其他類似物件上，而持有、陳列或散布，商標法
    第六條第一項定有明文。所稱商標之使用，既有行銷市面之意，故於於同一商品
    ，使用相同於他人註冊商標之圖樣而散布，即已包括販賣仿冒相同商標之商品在
    內。則被告己○○○、庚○○將上開侵害著作權、商標權之物販售給扶元公司之
    行為，自無再論以修正前著作權法第九十三條第三款之意圖營利而交付罪刑及商
    標法第六十三條之販賣仿冒商標之商品罪之餘地。被告層層公司之代表人辛○○
    、受雇人丙○○、甲○○；聯勝公司之代表人己○○○，均因執行業務，犯（行
    為時）著作權法第九十一條第二項之罪，依著作權法第一百零一條第一項規定，
    分別對被告層層公司、聯勝公司處以（修正前）第九十一條第二項之罰金。被告
    丑○○所為，其違反修正前著作權法第八十七條第二款規定部分，核犯修正前同
    法第九十三條第三款之「以明知為侵害著作權之物意圖營利而交付」罪，及犯商
    標法第六十三條之輸出、販賣仿冒商標商品罪。先後多次犯行，均時間緊接，構
    成要件相同，顯係基於概括之犯意為之，各應以連續犯論以一罪，並依法加重其
    刑。所犯輸出、販賣仿冒商標商品罪間，有方法結果之牽連關係，依刑法第五十
    五條規定應從一重之販賣仿冒商標商品罪處斷。又其以同一販賣行為觸犯修正前
    著作權法第九十三條第三款、商標法第六十三條之罪，應從一重之修正前著作權
    法第九十三條第三款之罪處斷。被告戊○○係在中華民國境內採購上開仿冒商標
    之商品而販入，雖其賣出地在美國，惟按刑事法令所稱之販賣行為，祇須以營利
    為目的，將標的物販入或賣出，有一於此，其犯罪即為完成。核被告戊○○所為
    ，係犯商標法第六十三條之販賣仿冒商標商品罪。其先後多次犯行，時間緊接，
    構成要件相同，顯係基於概括犯意為之，應依連續犯論以一罪，並依法加重其刑
    。
八、原審就此部分據以論科，雖非無見。然查，原判決未及就著作權法之修正為比較
    適用，及就被告己○○○、庚○○部分併為論處著作權法第九十三條第三款、商
    標法第六十三條罪刑，暨就仿冒商標之類似商品部分誤認為係同一商品，均有未
    洽。被告辛○○、丙○○、甲○○、己○○○、庚○○、丑○○、戊○○、層層
    公司、聯勝公司上訴意旨仍執前詞，否認犯罪，固無足取；自訴人就被告聯勝公
    司、丙○○、甲○○、己○○○、庚○○等人執以上訴指摘，及原判決復有前開
    可議之處，自屬無可維持，應就此部分予以撤銷改判。爰審酌被告等擅自以妨害
    他人著作財產權及商標專用權之方式，牟取私利，損害原權利人之合法權益，破
    壞國家形象，依卷證所示被告等所侵害之商品數量及所得之利益，及尚未與自訴
    人達成和解，賠償其損害，及犯後態度等一切情狀，分別量處如主文第二至六項
    所示之主刑。被告行為後，刑法第四十一條易科罰金之規定，已於九十年一月十
    日修正公布，爰依修正後第四十一條第一項規定就被告辛○○、丙○○、甲○○
    、己○○○、庚○○、丑○○、戊○○所宣告之刑諭知易科罰金之折算標準。扣
    案之如附件所示之「牛仔褲繃圖」包裝紙一袋（及一張），為被告辛○○、丙○○、甲○○犯（修正後）著作權法九十一條第一項之罪所用之物，且屬被告層層
    公司所有，已如前述，依（修正後）著作權法第九十八條前段宣告沒收。另附件
    所載被告層層公司辛○○、丙○○、甲○○委託乙○○製作之版模，係上開被告
    所有供犯罪所用之物，雖未扣案但並無證據證明其已滅失，亦應依刑法第三十八
    條第一項第二款規定諭知沒收。
九、依自訴意旨所載，被告戊○○其明知為侵害著作權之物意圖營利而交付之行為，
    雖亦構成著作權法第九十三條第三款之罪，但其交付地在美國，尚難依我國著作
    權法之規定處罰，惟此部分因與前揭商標法第六十三條之罪屬同一行為觸犯數罪
    名，有想像競合犯之裁判上一罪關係，爰不另為無罪之諭知。又自訴人另指被告
    聯勝公司有違反商標法之規定，然查被告聯勝公司為法人，並非自然人，此有公
    司變更登記事項卡影本可憑，商標法並無對於法人處罰之特別規定，自訴人對之
    提起自訴，即有未合，惟因與前揭違反著作權法之行為有裁判上一罪之關係，爰
    不另為無罪之諭知。又被告丑○○已於八十九年一月十二日遷址住居於臺北縣新
    莊市○○街十九巷二弄一之一號，原審將其判決正本依「台北市北投區○○○路
    十九巷六弄一號三樓」交付郵務送達，經於八十九年六月二十一日寄存送達於轄
    區派出所（見原審卷第三宗第二六三、二五一頁），其送達並非合法，應以其實
    際收領判決之同月二十七日始生送達之效力（見本院卷第一宗第四八頁）。經查
    ，被告丑○○已於八十九年七月六日具狀提起上訴（見原審卷第三宗第三五○頁
    ），尚未逾法定上訴期間，其雖又於已逾上訴期間之八十九年七月十三日重複具
    狀上訴（見本院卷第一宗第四四頁），並不影響其已合法之上訴，本院應為實體
    判決，附此敘明。
據上論斷，應依刑事訴訟法第三百六十九條第一項前段、第三百六十四條、第二百九
十九條第一項前段、修正後著作權法第九十一條第一項、第九十八條前段、修正前著
作權法第九十三條第三款、第一百零一條第一項、商標法第六十二條第一款、第六十
三條、刑法第十一條、第二十八條、第五十六條、第五十五條、第四十一條第一項、
第三十八條第一項第二款、第二條第一項、罰金罰鍰提高標準條例第一項前段、第二
條，判決如主文。
中      華      民      國    九十二    年      十      月    二十二    日
                              臺灣高等法院刑事第十庭
                                  審判長法  官  溫  耀  源
                                        法  官  邱  同  印
                                        法  官  吳      燦
右正本證明與原本無異。
被告層曾公司、聯勝公司、丑○○、戊○○部分不得上訴。
其他部分如不服本判決，應於收受送達後十日內向本院提出上訴書狀，其未敘述上訴
之理由者並得於提起上訴後十日內向本院補提理由書（均須按他造當事人之人數附繕
本）。
                                        書記官  陳  靜  姿
中      華      民      國    九十二    年      十      月    二十二    日
附錄：本案論罪科刑法條全文
著作權法第九十一條第一項
擅自以重製之方法侵害他人之著作財產權者，處六月以上三年以下有期徒刑，得併科
新台幣二十萬元以下罰金。
著作權法第九十三條第三款
有下列情形之一者，處二年以下有期徒刑，得併科新台幣十萬元以下罰金︰
 三、以第八十七條各款方法之一侵害他人之著作權者。
著作權法第一百零一條第一項
法人之代表人、法人或自然人之代理人、受雇人或其他從業人員，因執行業務，犯第
九十一條至第九十六條之罪者，除依各該條規定處罰其行為人外，對該法人或自然人
亦科各該條之罰金。
商標法第六十二條第一款
意圖欺騙他人，有左列情事之一者，處三年以下有期徒刑、拘役或科或併科新臺幣二
十萬元以下罰金：
一  於同一商品或類似商品，使用相同或近似於他人註冊商標之圖樣者。
商標法第六十三條
明知為前條商品而販賣、意圖販賣而陳列、輸出或輸入者，處一年以下有期徒刑、拘
役或科或併科新臺幣五萬元以下罰金。
附件：
一、仿冒「牛仔褲繃圖」及「FART BOMB」商標圖樣之包裝紙壹袋（八十八年度保管
    字第四七九二號）
二、仿冒「牛仔褲繃圖」及「FART BOMB」商標圖樣之包裝紙壹張（八十八年度保管
    字第二一七０號）
三、模板伍塊（未扣案）
附表一：
附表二：
        ┌──────┬───────┬────────┬───────┐
        │商標圖樣    │  註冊號數    │  商標專用期間  │  專用商品    │
        ├──────┼───────┼────────┼───────┤
        │            │六八八一八四  │  自民國八十四  │  充氣玩具    │
        │            │              │  年八月十六日  │              │
        │            │              │  起至九十四年  │              │
        │            │              │  八月十五日止  │              │
        │            │              │                │              │
        │            │              │                │              │
        │            │              │                │              │
        │            │              │                │              │
        │            │              │                │              │
        └──────┴───────┴────────┴───────┘


司法院資訊處製作；財團法人民間司法改革基金會備份。
